【裁判字號】    90,台上,517
【裁判日期】    900208
【裁判案由】    盜匪
【裁判全文】
最高法院刑事判決                                  九十年度台上字第五一七號
    上  訴  人  甲○○
右上訴人因盜匪案件，不服台灣高等法院中華民國八十九年十月二十六日第二審判決
（八十九年度上重訴字第三四號，起訴案號：台灣桃園地方法院檢察署八十七年度偵
字第六九二三、八五○八號），提起上訴，本院判決如左：
    主  文
原判決撤銷，發回台灣高等法院。
    理  由
本件原判決認定上訴人甲○○因其妻張碧雀（另經判決確定）於民國八十七年四月二
十四日至桃園縣龍潭鄉○○路林子鈞婦產科生產，至八十七年四月三十日欲出院，惟
因無錢繳納住院費用，遂於當日早上離開醫院邀同素有交情之蕭承銘一同至大溪鎮瑞
興釣魚池釣魚，擬向蕭某借錢，至同日下午三時三十分許，兩人回到上訴人之桃園縣
龍潭鄉○○村○○路四七五號四樓（第一審誤載為五樓）租住處，上訴人開口向蕭承
銘借款，惟其尚積欠蕭承銘借款新台幣（下同）捌、玖萬元未還，而遭回絕，蕭承銘
復反問何時還錢，引起上訴人不滿，且因需錢孔急，乃意圖為自己不法之所有，而萌
殺人之犯意，以其住處之電線延長線，由後環繞蕭承銘之脖子一圈，兩手交叉緊勒電
線約二、三分鐘致蕭承銘因外呼吸道阻塞窒息死亡而不能抗拒後，伸手將蕭承銘口袋
內之皮包取走，手指上之金戒指摘下，強劫而故意殺人，續將蕭承銘之頭部朝內，雙
腳朝外推入床下，同日下午四時許，駕蕭承銘之汽車直奔林子鈞婦產科，即告知其妻
張碧雀上情，張碧雀聞言，立生一同逃亡之意，惟因辦出院及逃亡均須現金，而強盜
所得之蕭承銘皮包內僅有提款卡三張（第一審誤載為二張）、信用卡及伍、陸佰元之
些許現金並不敷使用，二人遂先至醫院隔壁之龍潭郵局，由張碧雀以其中之一提款卡
嚐試提款失敗，遭提款機沒入，續至桃園縣八德市○○路新竹區中小企業銀行（已改
制為商銀）由張碧雀以另一提款卡領錢，亦因密碼不符未能提領，再轉至台灣中小企
銀提款，亦未能得逞，該提款卡亦遭沒入。二人復共同意圖為自己不法之所有，由上
訴人於當日晚間六時五十分許，持蕭承銘之新竹區中小企業銀行（第一審誤載為台灣
中小企業銀行）信用卡，冒名至桃園縣八德市○○路二十六號黃淑娟經營之金長富銀
樓以刷卡方式，購買價值貳萬玖仟肆佰元之金項鍊一條，並偽簽蕭承銘之署押以偽造
蕭承銘確認上開金額之信用卡簽帳單之私文書，持以交付黃淑娟，致黃淑娟陷於錯誤
而交付金項鍊一條，足以生損害於發卡之新竹區中小企業銀行、蕭承銘及上開商店之
權益，得手後，即於當日晚間七時許至桃園縣八德市○○路七十七號金盛展銀樓，由
張碧雀名義將該金項鍊以貳萬壹仟伍佰肆拾元之價格出售予鄭淑萍，張碧雀復自上訴
人取得其強盜所得之金戒指一只，以貳仟捌佰玖拾參元售與桃園縣八德市○○路十七
號金瑞安銀樓之負責人彭家寶，再將信用卡放回蕭承銘之皮包內，置於蕭承銘車內，
將車駛至桃園縣八德市中興批發百貨停車場棄置，再轉搭計程車回返林子鈞婦產科，
以前開所得之金錢壹萬參仟元，辦理出院手續後相偕逃亡。八十七年五月二日上午九
時三十分，蕭承銘之姊蕭美玲、姊夫許財林與上訴人之父親謝永溪至上訴人租住處發
現蕭承銘之屍體，經檢警展開追捕行動，上訴人始於同年五月二十日投案等情，因認
第一審論處上訴人強劫而故意殺人罪刑（死刑），為無不合，予以維持，駁回上訴人
在第二審之上訴，固非無見。
惟查(一)原判決認定上訴人以蕭承銘之新竹區中小企業銀行之信用卡，偽造簽帳單向黃
淑娟詐購價值貳萬玖仟肆佰元之金項鍊一條，但依卷附之Ｄ一六四八六號簽帳單持卡
人存根聯顯示該信用卡之發卡銀行似為上海商業銀行（詳八五○八號偵卷第七十八頁
），原審未詳加調查，率依蕭承銘之配偶秦梅玉於警訊中所供，死者僅有新竹區中小
企業銀行之帳戶，遽認上開信用卡發卡銀行為新竹區中小企業銀行云云，調查職責尚
有未盡。(二)按獲案之贓物，若被害人尚有子女繼承其財產，則該贓物自應發還予其子
女。查死者蕭承銘為五十五年次，且已結婚，其是否育有子女，攸關強盜所得財物發
還之對象，原審未遑查證，遽行判決，亦有可議。(三)檢察官起訴書載明上訴人於取得
蕭承銘之提款卡後，曾與其配偶張碧雀至龍潭郵局、新竹區中小企業銀行等地提款機
提款，均因密碼錯誤，提款卡被沒入。起訴法條載明上訴人係犯懲治盜匪條例第二條
第六款，刑法第三百三十九條之一、第二百十七條等罪嫌，其中刑法第三百三十九條
之一、第二百十七條兩罪間，有方法結果之牽連關係，原判決經審理結果，認上開刑
法第三百三十九條之一之犯罪不能證明，但卻以公訴人就此部分未經起訴，而未明
不另為無罪之諭知，自有瑕疵。上訴意旨指摘原判決不當，尚非全無理由，應認有撤
銷發回更審之原因。
據上論結，應依刑事訴訟法第三百九十七條、第四百零一條，判決如主文。
中      華      民      國     九十     年      二      月      八      日
                              最高法院刑事第十庭
                                  審判長法官  莊  登  照
                                        法官  洪  明  輝
                                        法官  蔡  清  遊
                                        法官  黃  一  鑫
                                        法官  林  秀  夫
      右正本證明與原本無異
                                              書  記  官
中      華      民      國     九十     年      二      月     十二     日


司法院資訊處製作；財團法人民間司法改革基金會備份。
